臺灣基隆地方法院刑事判決　　　　　　　　　　　　　　九十三年度訴字第二二號
　　公　訴　人　臺灣基隆地方法院檢察署檢察官
　　被　　　告　甲○○　男　三.
右列被告因違反毒品危害防制條例案件，經檢察官提起公訴（九十二年度毒偵字第一
二八五號），本院判決如左：
    主  文
甲○○連續施用第一級毒品，累犯，處有期徒刑捌月。又連續施用第二級毒品，累犯
，處有期徒刑肆月，扣案之第二級毒品安非他命毛重陸點伍公克、內含微量之第二級
毒品安非他命殘渣貳瓶均沒收銷燬之。應執行有期徒刑拾月，扣案之第二級毒品安非
他命毛重陸點伍公克、內含微量之第二級毒品安非他命殘渣貳瓶均沒收銷燬之。
    事  實
一、甲○○前因施用第二級毒品安非他命案件，先後二次經觀察、勒戒後，均認無繼
    續施用毒品之傾向，由臺灣基隆地方法院檢察署檢察官各於民國八十八年四月三
    十日、八十八年八月九日，以八十八年度偵字第二三七一號及二七二三號、八十
    八年度偵緝字第三一七號不起訴處分確定；嗣甲○○復因施用第二級毒品安非他
    命案件，先送強制戒治，並經臺灣基隆地方法院檢察署檢察官聲請簡易判決處刑
    ，本院於八十八年十二月二日以八十八年度基簡字第八八四號判處有期徒刑六月
    確定（已執行完畢）；再因施用第二級毒品安非他命案件，先送強制戒治，再經
    本院於八十九年四月二十五日以八十九年度易字第一六五號判處有期徒刑七月確
    定，並於九十一年三月二十二日執行完畢。詎甲○○不知悔改，分別基於施用第
    一級毒品、施用第二級毒品之概括犯意，先於九十二年十二月十四日晚上六、七
    時許（起訴書誤繕為十六日凌晨二時十五分前之一日內及前之四日內），在基隆
    市○○街友人住處（起訴書誤繕為不詳地點），後於九十三年五月十一日，在基
    隆市○○○路四八號工地，分別施用第一級毒品海洛因、第二級毒品甲基安非他
    命各兩次。甲○○先於九十二年十二月十六日凌晨二時十五分許，在基隆市○○
    區○○路四十九巷十八號華國飯店七０五號房為警臨檢查獲，並扣得其持有之第
    二級毒品安非他命毛重六點五公克及內含微量之第二級毒品安非他命殘渣兩瓶；
    復於九十三年五月十四日十二時四十分左右，在基隆市七堵區○○○街二十五號
    前，因通緝而為警查獲。
二、案經基隆市警察局第一分局報告臺灣基隆地方法院檢察署檢察官偵查起訴。
    理  由
一、訊據被告甲○○坦承前開連續施用第一、二級毒品海洛因、甲基安非他命之事實
    ，又被告於九十二年十二月十六日經警查獲後，採集其尿液送檢驗結果，呈施用
    海洛因代謝後之嗎啡陽性反應、甲基安非他命陽性反應，有基隆市衛生局基衛檢
    字第０九二００一八六六一號檢驗成績書一份附卷可稽，且有第二級毒品安非他
    命毛重六點五公克及內含微量之第二級毒品安非他命殘渣兩瓶扣案可資佐證，其
    自白與與事實相符，可以採信。被告雖辯稱：「扣案之第二級毒品安非他命非伊
    所有，是在華國飯店一樓電梯旁拾獲」云云，然依查獲本案之員警即證人乙○○
    到院證稱：「當天去華國飯店檢肅毒品，飯店很清潔，在一樓及七樓電梯口地面
    上都沒有見到扣案之毒品。員警在查訪七０五號房，進入房間後約隔了一、二十
    分鐘，被告敲房間門進入房內，員警要求被告拿出證件，被告先從左邊褲袋將褲
    袋內的所有東西拿出來，又從右邊褲袋掏出全部東西，裡面有安非他命，被告吞
    吞吐吐的表示毒品是撿到的，又表示是主動將毒品交給員警，當時毒品外面有用
    東西（最外層是塑膠袋，內層是紙）包著，毒品是用很多塑膠夾鏈袋包著，員警
    有拆開外面的包裝，才看到裡面用夾鏈袋包的毒品。」等語（見本院九十三年四
    月十三日審理筆錄），顯然員警進入華國飯店七０五號房執行職務前，在一樓及
    七樓電梯旁，均未見過扣案毒品放在地面上，被告應無在華國飯店一樓電梯旁拾
    獲扣案毒品之情事；且查獲之毒品並非直接以散裝之夾鏈袋包裝，其外層分別再
    包裝紙張、塑膠袋等物品，從外觀上無法一眼即辨認內藏有毒品，換言之，如被
    告確係在一樓電梯旁拾獲，怎可能未拆包裝前即知拾獲物內藏有毒品，而被告拾
    獲後，即放入自己褲袋內，並未報警或將拾獲物交由華國飯店櫃檯人員，顯有將
    拾獲物據為己有之意，是被告前開所辯，均與常情相違，不足採信，堪可認定前
    開扣案之第二級毒品安非他命毛重六點五公克及內含微量之第二級毒品安非他命
    殘渣兩瓶，為被告所持有之物。再者，扣案之毒品是否為被告所有，與被告施用
    毒品之罪責無涉，退而言之，縱令扣案之毒品為第三人所有，仍無礙於被告本件
    施用毒品犯罪之成立，併此敘明。本件被告前因施用第二級毒品安非他命案件，
    先後二次經觀察、勒戒後，均認無繼續施用毒品之傾向，由臺灣基隆地方法院檢
    察署檢察官各以八十八年度偵字第二三七一號及二七二三號、八十八年度偵緝字
    第三一七號不起訴處分確定；復因施用第二級毒品安非他命案件，先送強制戒治
    ，再經本院以八十八年度基簡字第八八四號判處有期徒刑六月確定；再因施用第
    二級毒品安非他命案件，送強制戒治，再經本院以八十九年度易字第一六五號判
    處有期徒刑七月確定等情，有上開不起訴書分書、本院判決書、臺灣基隆地方法
    院檢察署刑案資料查註紀錄表、臺灣高等法院被告全國前案紀錄表附卷足憑。本
    件事證明確，被告係於毒品危害防制條例公布修正施行前，四犯施用毒品罪行，
    且經二次觀察勒戒、強制戒治執行完畢後，於五年內再犯同一罪行，應依法論科
    。
二、按「連續數行為而犯同一之罪名者，以一罪論，為刑法第五十六條所明定。是連
    續犯之數行為，在法律上既綜合論以一罪，而為一個評價，則於法律有修正變更
    之際，茍一部犯行發生在法律修正變動前之舊法時期，一部係在新法施行後所犯
    ，因連續犯屬裁判上之一罪，在法律上既綜合各犯罪行為而為一個評價，故應依
    最後行為所應適用之新法處斷，而無刑法第二條第一項但書規定之新舊法比較適
    用問題。」，最高法院九十二年度台上字第二四三九號判決足資參照。查被告本
    件連續施用第一級毒品、第二級毒品之犯行，一部分在毒品危害防制條例九十二
    年六月六日修正、於九十三年一月九日生效施行之前，一部分係在修正後毒品危
    害防制條例生效施行後，參照前開說明，應依修正後毒品危害防制條例處斷。核
    被告所為，係犯修正後毒品危害防制條例第十條第一項、第二項之施用第一級毒
    品罪、施用第二級毒品罪。其持有第一級毒品海洛因、第二級毒品甲基安非他命
    係供施用，其持有第一級毒品海洛因、第二級毒品甲基安非他命之低度行為，應
    為施用第一級毒品、施用第二級毒品之高度行為所吸收，均不另論罪。被告多次
    施用第一級毒品、第二級毒品之行為，各時間緊接，所犯均係構成要件相同之罪
    名，顯係基於概括犯意反覆為之，均為連續犯，應各依刑法第五十六條之規定，
    論以一罪並加重其刑。被告所犯前開二罪，犯意各別，行為互殊，應分論併罰之
    。查被告有前開事實欄所載刑之執行完畢情形，有卷附台灣高等法院被告全國前
    案紀錄表可按，其受有期徒刑之執行完畢，五年以內再犯本件有期徒刑以上之罪
    ，為累犯，依刑法第四十七條規定遞加重其刑。起訴書就被告於九十二年十二月
    十四日晚上六、七時許除外之施用第一級毒品海洛因、施用第二級毒品甲基安非
    他命之事實均漏未記載，惟未起訴部分與起訴部分有連續犯之裁判上一罪關係，
    為起訴效力所及，本院得併予審理。爰審酌被告曾多次接受過觀察勒戒、強制戒
    治（此有台灣高等法院被告全國前案紀錄表一紙在卷可稽），猶犯本件罪行、其
    施用毒品期間之久暫及次數、被告坦承犯行等一切情狀，分別量處如主文所示之
    刑，並依刑法第五十一條第五款之規定，定其應執行之刑，以示儆懲。
三、扣案之第二級毒品安非他命毛重六點五公克及內含微量之第二級毒品安非他命殘
    渣瓶二瓶（因第二級毒品安非他命量微，無法與包裝瓶析離），為查獲之毒品，
    不問屬於被告與否，均應依修正後毒品危害防制條例第十八條第一項前段之規定
    ，宣告沒收併銷燬之。
據上論斷，應依刑事訴訟法第二百九十九條第一項前段，修正後毒品危害防制條例第
三十五條、第十條第一項、第二項、第二十三條第二項、第十八條第一項前段，刑法
第十一條、第五十六條、第四十七條、第五十一條第五款，判決如主文。
本案經檢察官張介欽到庭執行職務。
中　　　華　　　民　　　國　　九十三　　年　　　六　　　月　　　十　　　日
                                    臺灣基隆地方法院刑事第二庭
                                        審判長法  官    王福康
                                              法  官    齊  潔
                                              法  官    何怡穎
右正本證明與原本無異。
對於本件判決如有不服，應於收受送達後十日內，向本院提出上訴書狀，上訴於臺灣
高等法院，並按他造當事人之人數附具繕本。
                                              書記官    李繼業
中　　　華　　　民　　　國　　九十三　　年　　　六　　　月　　　十　　　日
附錄所犯法條：
修正後毒品危害防制條例第十條第一項、第二項
    施用第一級毒品者，處六月以上五年以下有期徒刑。
    施用第二級毒品者，處三年以下有期徒刑。
